【裁判字號】    99,易,715
【裁判日期】    990920
【裁判案由】    侵占
【裁判全文】
臺灣桃園地方法院刑事判決               99年度易字第715號
公  訴  人  臺灣桃園地方法院檢察署檢察官
被      告  甲○○
上列被告因侵占案件，經檢察官聲請簡易判決處刑（99年度撤緩
偵字第90號），因本院認有刑事訴訟法第451 條之1 第4 項但書
之情形，改行通常訴訟程序，判決如下：
    主  文
甲○○犯侵占罪，處有期徒刑捌月，減為有期徒刑肆月，如易科
罰金，以新臺幣壹仟元折算壹日。
    事  實
一、甲○○係址設桃園縣蘆竹鄉○○路○ 段210 巷9 號之舜國工
    程有限公司（以下簡稱舜國公司）負責人，其於民國95年4
    月12日與臺灣歐力士股份有限公司（以下簡稱歐力士公司）
    簽訂附條件買賣契約書，以分期付款方式向歐力士公司購買
    總價新臺幣（以下同）1,733,333 元之SNORKEL 牌剪式高空
    作業車4 台，並約定舜國公司未付清總價金前，上開4 台剪
    式高空作業車之所有權仍歸屬歐力士公司所有，舜國公司僅
    得依約占有、使用，不得將上開4 台剪式高空作業車輛出賣
    、出質、抵押或為其他處分。詎歐力士公司將上開4 台剪式
    高空作業車交付甲○○使用後，舜國公司僅依約繳納6 期分
    期款，自95年11月起即未再支付，甲○○則因舜國公司周轉
    資金不足，竟意圖為自己不法之所有，於95年11月間某日，
    以變易持有為所有之意思，將其中2 台剪式高空作業車侵占
    入己，持以向友人翁榮借款500,000 元，並交付該2 台剪
    式高空作業車予翁榮使用。嗣經歐力士公司多方催討，始
    查悉前情。
二、案經歐力士公司訴由臺灣桃園地方法院檢察署檢察官偵查後
    聲請以簡易判決處刑。
    理  由
壹、證據能力方面：
    本案所引用之供述及非供述證據，經本院依法踐行調查證據
    程序，檢察官、被告均不爭執各該證據之證據能力，且亦查
    無依法應排除其證據能力之情形，是後述所引用證據之證據
    能力均無疑義，先予敘明。
貳、實體方面：
一、訊據被告固坦承以向歐力士公司購買之剪式高空作業車2 台
    向翁榮借款50萬元，惟矢口否認有何侵占犯行，辯稱：剪
    式高空作業車係伊向歐力士公司購買，伊僅持向翁榮借款
    供抵押之用，並非出售予翁榮，且伊認為伊即為剪式高空
    作業車的所有權人云云。經查：
（一）舜國公司於95年4 月12日以分期付款之方式向歐力士公司
      購買剪式高空作業車4 台，價金總計1,733,333 元，並簽
      訂附條件買賣契約書之事實，業據被告坦承屬實，並有附
      條件買賣契約書1 份附卷為憑（見臺灣桃園地方法院檢察
      署96年度他字第288 號卷第4-5 頁）；而舜國公司為法人
      ，由身為負責人之被告對外代表舜國公司，則被告以舜國
      公司負責人之身分，自歐力士公司處取得前述4 台剪式高
      空作業車，並占有使用之，堪足認定。
（二）被告在本院審理時供稱：伊持2 台剪式高空作業車向翁
      榮借款時，係跟翁榮說剪式高空作業車係伊所有，並以
      剪式高空作業車之所有權人身分向翁榮借50萬元來周轉
      ，且將剪式高空作業車2 台交付翁榮使用，等伊將50萬
      元返還翁榮時，再取回剪式高空作業車。而當時係短期
      借貸，但未約定返還之時間等語（見本院易字卷第8 頁反
      面），核與證人翁榮在本院訊問時結證稱：伊於約4 、
      5 年前有借被告50萬元，被告有提供工程用的昇降機給伊
      使用，等被告還伊錢後，伊再將昇降機還被告，而若被告
      不還錢的話，還有2 台昇降機作為擔保，伊始借被告錢等
      語相符（參本院桃簡卷第827 號卷第22-23 頁），是被告
      既以該2 台剪式高空作業車之所有權人身分向證人翁榮
      借款，復將剪式高空作業車移轉占有予證人翁榮，由證
      人翁榮自移轉占有之時起得以使用收益該2 台剪式高空
      作業車，足見被告持2 台剪式高空作業車向證人翁榮借
      款時，確有易持有為所有之不法所有意圖甚明。至被告固
      辯稱：伊不知道在付清價款之前，剪式高空作業車之所有
      權人仍屬歐力士公司所有云云，然卷附附條件買賣契約書
      第4 條明確約定，在舜國公司未付清總價款之前，歐力士
      公司仍保有該4 台剪式高空作業車之所有權，舜國公司雖
      得占用使用，但不得擅自出借、讓與、出質、出賣、出租
      、擔供擔保或為其他處分，被告既代表舜國公司與歐力士
      公司簽立上開附條件買賣契約，且買賣總價金高達170 餘
      萬元，則舜國公司依據上開附條件買賣契約有何權利、應
      負何義務，動輒影響舜國公司之權益，被告在與歐力士公
      司訂立契約後，對於上述附條件買賣契約之重要約款實難
      諉為不知，被告前開所辯，無非圖卸刑責之詞，不足採信
      。
（三）綜上所述，本件事證明確，被告上開侵占犯行，洵堪認定
      。
二、核被告所為，係犯刑法第335 條第1 項之侵占罪。爰審酌被
    告前無任何犯罪前案紀錄，此有臺灣高等法院被告前案紀錄
    表1 份附卷可考，素行尚佳，惟其身為舜國公司之負責人，
    因舜國公司向歐力士公司購買4 台剪式高空作業車，而持有
    該4 台剪式高空作業車，明知依附條件買賣契約約定在舜國
    公司付清分期價款之前，該剪式高空作業車之所有權仍歸屬
    於歐力士公司，竟因急需現金周轉，即易持有為所有，自居
    其中2 台剪式高空作業車之所有權人，持以向友人翁榮借
    款，並逕將2 台剪式高空作業車交付翁榮使用，致歐力士
    公司在舜國公司未依約支付價金時，無法取回該2 台剪式高
    空作業車以減少損失，所為非是，暨雖與歐力士公司達成民
    事和解（參卷附本院97年度訴字第1302號和解筆錄），仍未
    能依和解筆錄按期履行，犯後復否認犯行，尚乏悔悟之心等
    一切情狀，量處如主文所示之刑，以資懲儆。末查，中華民
    國96年罪犯減刑條例施行即96年7 月16日前，經通緝而未於
    96年12月31日前自動歸案接受偵查、審判或執行者，不得依
    中華民國96年罪犯減刑條例減刑，中華民國96年罪犯減刑條
    例第5 條定有明文；上開條文係就上開條例施行前經通緝之
    被告或受刑人而設之規定，如係於上開條例施行後始通緝者
    ，即不適用該條之規定，法院辦理96年減刑案件應行注意事
    項第9 條已闡釋甚明。本件被告前經臺灣桃園地方法院檢察
    署於97年4 月17日發布通緝，並於同年8 月2 日遭緝獲歸案
    ，有臺灣桃園地方法院檢察署通緝書、臺北市政府南港分局
    通緝案件移送書、臺灣桃園地方法院檢察署撤銷通緝書等件
    在卷可稽，是被告既係於減刑條例施行後始遭通緝，依上開
    說明，要無減刑條例第5 條規定不得減刑之適用。查被告上
    開犯罪時間係在96年4 月24日以前，復無減刑條例所定不適
    用減刑之情形，自應依減刑條例第2 條第1 項第3 款之規定
    減其刑期2 分之1 ，併就減得之刑，諭知易科罰金之折算標
    準。
據上論斷，應依刑事訴訟法第452 條、第299 條第1 項前段，刑
法第335 條第1 項、第41條第1 項前段，刑法施行法第1 條之1
第1 項、第2 項前段，中華民國96年罪犯減刑條例第2 條第1 項
第3 款、第7 條、第9 條，判決如主文。
本案經檢察官蔡正傑到庭執行職務。
中    華    民    國    99    年    9     月    20    日
                  刑事第十二庭  審判長法  官  許雅婷
                                      法  官  羅國鴻
                                      法  官  黃裕民
以上正本證明與原本無異。
如不服本判決，應於判決送達後10日內向本院提出上訴狀（應附
繕本），其未敘述上訴理由者，應於上訴期間屆滿後20日內補提
理由書狀於本院，上訴於臺灣高等法院。
                                      書記官  蘇  萱
中    華    民    國    99    年    9     月    21    日
附錄本案論罪科刑法條全文：
中華民國刑法第335條
意圖為自己或第三人不法之所有，而侵占自己持有他人之物者，
處5 年以下有期徒刑、拘役或科或併科1 千元以下罰金。
前項之未遂犯罰之。

司法院資訊處製作；財團法人民間司法改革基金會備份。
